【裁判字號】    98,上易,1829
【裁判日期】    981027
【裁判案由】    竊盜等
【裁判全文】
臺灣高等法院刑事判決                98年度上易字第1829號
上  訴  人
即  被  告  乙○○
                    （另案在臺灣新竹監獄執行中）
上列上訴人因竊盜等案件，不服臺灣士林地方法院98年度易字第
153號，中華民國98年6月25日第一審判決（起訴案號：臺灣士林
地方法院檢察署97年度偵字第14380 號），提起上訴，本院判決
如下：
    主  文
原判決撤銷。
乙○○無罪。
    理  由
一、公訴意旨略以：被告乙○○意圖為自己不法之所有，於民國
    97年5 月22日下午3時許，駕駛車號3862-QW號自用小客車，
    至臺北縣汐止市○○路，趁臺北縣汐止市○○路241 號7、8
    樓甲○○住家無人之際，踰越上址8 樓未上鎖之窗戶進入屋
    內，再自室內樓梯進入上址7樓，竊取攝影機1臺、數位相機
    2臺、珍珠筆1 支、金戒指1枚，嗣經警方調閱監視器，始循
    線查獲，因認被告涉有竊盜及侵入住宅罪嫌。
二、按犯罪事實應依證據認定之，無證據不得認定犯罪事實，又
    不能證明被告犯罪者應諭知無罪之判決，刑事訴訟法第 154
    條第2項、第301 條第1項分別定有明文。次按刑事訴訟法所
    謂認定犯罪事實之證據，係指足以認定被告確有犯罪行為之
    積極證據而言，該項證據自須適合於被告犯罪事實之認定，
    始得採為斷罪資料。如未能發現相當證據，或證據不足以證
    明，自不能以推測或擬制之方法，以為裁判基礎。又認定犯
    罪事實所憑之證據，雖不以直接證據為限，間接證據亦包括
    在內，然而無論直接證據或間接證據，其為訴訟上之證明，
    須於通常一般人均不致有所懷疑，而得確信其為真實之程度
    者，始得據為有罪之認定，倘其證明尚未達到此一程度，而
    有合理之懷疑存在時，事實審法院復已就其心證上理由予以
    闡述，敘明其如何無從為有罪之確信，即應為無罪之判決（
    最高法院29年度上字第3105號、40年度臺上字第86號及76年
    度臺上字第4986號判例參照）。
三、公訴人認為被告涉犯侵入住宅及竊盜罪嫌，無非係以被告供
    述車號3862-QW 號自用小客車為其所有，告訴人甲○○之指
    訴住宅被侵入及遭竊之事實，現場監視錄影光碟、翻拍照片
    及車籍查詢基本等為其論據。然訊據被告堅決否認有何侵入
    住宅及竊盜犯行，並辯稱：上開自小客車於案發當時並非由
    伊使用中，而係被伊哥哥鍾佳松所經營工廠內之工人林慶奕
    所借用，97年5月22日當天早上9時許，林慶奕在鍾佳松設於
    基隆市暖暖區百福社區的工廠內，向伊表示將駕駛上開自小
    客車前往南港某鐵工廠拿取材料，而借用上開自小客車，原
    約定當日中午前歸還，惟遲至當日下午2、3時許，林慶奕始
    返還上開自小客車，後伊於當日下午4、5時，就駕駛上開自
    小客車直接回家，而林慶奕於當日還車後就騎機車離開，伊
    沒有再看過林慶奕，伊也不清楚林慶奕之聯絡方式，但監視
    器翻拍照片上之男子，絕非伊本人，應係林慶奕，因該男子
    的身高比伊的身高158公分高出許多等語。
四、經查：
  (一)證人即告訴人甲○○於偵查中證稱：「（案發經過？）97年
    5月22日下午5時30分，我接獲我父親通知才知道，後來有調
    我家旁邊的社區活動中心監視錄影帶，發現有可疑的白色車
    子，有見到竊嫌手上提著我女兒的紅色包包，從我家的方向
    走上一部白色的車，後來該車就開走了，之後我們有去調新
    臺五路的監視錄影器，就清楚的看到該車車的車號是3862-Q
    W。當天我們一大早大家都出門上班、上學，等到下午5時半
    我父親回家收垃圾才發現」、「（失竊何物？）一台攝影機
    、二台數位相機，一支珍珠筆、金戒指一支，損失約七、八
    萬元」等語（見偵查卷第39頁），雖可證明告訴人住處被竊
    攝影機等物品之事實，然告訴人並非目擊侵入住宅行竊過程
    證人，尚難逕認被告為竊取告訴人財物之人。
  (二)又現場監視器翻拍照片3幀及車籍查詢基本資料詳細畫面1份
    （見偵查卷第9、10、16頁），由翻拍照片顯示於97年5月22
    日下午3時23分許，上開自小客車開到路旁，而於下午4時56
    分許，有1名男子手提起1提袋走向自小客車等情，固可證明
    案發時現場停放被告所有之白色自用小客車，且有一男子提
    以右手提一提袋往該小客車方向走去之事實，然詳視照片內
    男子之影像不清，無法確認該男子即是被告，且比對該男子
    身材，並非矮胖身材，而被告於本院審理時，經當庭測量其
    身高僅為155公分，有照片七 張附卷可稽（見本院審理卷第
    54至57頁），又本院於審理時，近觀被告身材，確屬矮胖身
    材之人，足見監視器翻拍照片上手提提袋之人確非被告，要
    難遽認被告係翻拍照片所顯示竊取告訴人財物之男子。
  (三)至證人即被告之兄鍾佳松於原審準備程序時證稱：「（你車
    工廠是否有一個工人叫林慶奕？）他是我們工廠的臨時工，
    他的行縱不一定，現在已經沒有在幫忙，他沒有留下地址或
    是電話」、「（是否知道林慶奕有無使用被告乙○○的車子
    ？）我不清楚林慶奕是否有跟我弟弟借車，我知道林慶奕的
    綽號叫阿進」、「（有無林慶奕的年籍資料？）因為工廠沒
    有營利事業登記證，所以事情做完就付工資，沒有報稅，林
    慶奕並非我正式師傅，是臨時調來的工人」等語（見原審98
    年度審易字第32號卷第56至57頁），足見證人鍾佳松對被告
    借車予「林慶奕」使用之事並不知情，又無法提供林慶奕之
    年籍資料供本院查核被告借車予林慶奕之事是否虛偽，是其
    證言自難採為不利於被告之判決基礎。
  (四)另公訴人以被告所稱之「林慶奕」之姓名查詢個人基本資料
    ，結果資料並不存在，固有戶政資料連結系統查詢個人基本
    資料查詢結果1 份在卷可憑，惟被告否認犯罪事實所持之辯
    解，縱屬不能成立，仍非有積極證據足以證明其犯罪行為，
    亦不能遽為有罪之認定。
  (五)觀諸本案全卷證據資料，尚無積極證據足證被告確有公訴人
    所指侵入住宅及竊盜犯行，既不能證明被告犯罪，自應為被
    告無罪之判決。
五、原審未予詳查，遽為被告有罪之判決，容有未洽。被告上訴
    否認犯行，為有理由，應由本院將原判決撤銷，並諭知被告
    無罪之判決。
據上論斷，應依刑事訴訟法第369條第1項前段、第364條、第301
條第1項，判決如主文。
本案經檢察官郭棋湧到庭執行職務。
中    華    民    國    98    年    10    月    27    日
                  刑事第二十庭審判長法  官  楊貴雄
                                    法  官  許必奇
                                    法  官  周明鴻
以上正本證明與原本無異。
不得上訴。
                                    書記官  郭彥琪
中    華    民    國    98    年    10    月    27    日


司法院資訊處製作；財團法人民間司法改革基金會備份。
